臺灣桃園地方法院刑事判決　　　　　　　　　　　　　九十三年度易緝字第四二號
　　公　訴　人　臺灣桃園地方法院檢察署檢察官
　　被　　　告　甲○○　男　三.
右列被告因毒品危害防制條例案件，經檢察官提起公訴（九十二年度偵字第六八三０
號），本院判決如左：
    主    文
甲○○明知為禁藥而寄藏，處有期徒刑陸月，如易科罰金，以參佰元折算壹日。
扣案之第一級毒品海洛因拾包（合計淨重貳點玖壹公克、包裝重貳點陸柒公克）、第
二級毒品安非他命伍包（實稱毛重合計參點貳壹參公克），均沒收銷燬之。
    事    實
一、甲○○有下列前案紀錄，並不構成累犯。
  (一)前因恐嚇案件經臺灣新竹地方法院於民國八十年七月十一日以八十年訴字第四一
    ０號判決判處有期徒刑一年六月確定。
  (二)復因妨害風化案件經臺灣新竹地方法院於八十一年五月七日以八十一年訴字第八
    三號判決判處有期徒刑一年四月，嗣上訴，經臺灣高等法院於八十二年二月二十
    五日以八十一年上訴字第三九三七號判決上訴駁回確定。
  (三)又因偽造文書案件經臺灣臺東地方法院以八十一年訴字第一一八號判決判處有期
    徒刑八月確定。與上開案件合併執行，於八十三年七月七日假釋交付保護管束，
    縮短刑期後刑期期滿日期為八十四年十一月二十六日，未經撤銷假釋，未執行之
    刑，以已執行論，並不構成累犯。
二、甲○○明知海洛因及安非他命分別經衛生署公告為第一級毒品及第二級毒品，不
    得非法持有，復明知「安非他命類」（Amphetamine-like）藥品經行政院衛生署
    於六十九年十二月八日以衛署藥字第三０一一二四號公告禁止輸入、製造及寄藏
    ，而屬藥事法所稱禁藥，竟基於寄藏禁藥安非他命及持有海洛因之犯意，於九十
    二年一月九日，在其位於桃園縣中壢市○○路六○六巷一二號住處，自真實姓名
    年籍不詳綽號「小林」之成年男子處取得第一級毒品海洛因十包（合計淨重二‧
    九一公克、包裝重二‧六七公克）、第二級毒品五包（實稱毛重合計三‧二一三
    公克），代為保管而同時寄藏禁藥安非他命及持有第一級毒品海洛因，嗣於同日
    上午三時許自其住處步出時，為桃園縣警察局中壢分局埋伏之警員上前攔檢，甲
    ○○迅即將內置有上開第一級毒品海洛因、禁藥安非他命及分裝夾鍊帶四個之置
    物盒丟至屋頂，查獲警員爬上屋頂扣得置物盒，始悉上情。
二、案經桃園縣政府警察局中壢分局報告台灣桃園地方法院檢察署檢察官偵查起訴。
    理    由
一、訊據被告甲○○矢口否認有何持有第一級毒品海洛因、寄藏禁藥安非他命犯行，
    辯稱：毒品海洛因、禁藥安非他命均係伊兄乙○○所有，況且當時伊有施用第一
    級毒品海洛因、第二級毒品安非他命云云。惟查：
  (一)右揭事實，業據被告於警訊供承：「我因於九十二年一月九日三時許在桃園縣桃
    園市○○路六０六巷十二號前為警查獲我持有海洛因十包（毛重共計五‧二公克
    ）、安非他命五小包（０‧六公克五包、共計三公克）」、「（警方查獲之右述
    證物均為何人所有？）均是我朋友綽號小林之所有。」、「（綽號小林之朋友其
    年籍資料為何？住址？聯絡電話？）我不知道小林的姓名資料。毒品是小林今天
    拿來我住處的，暫時放置在我這裡的。」（九十二年度毒偵字第二０一號偵查卷
    第四頁反面）等語，於偵查中供稱：「（被查獲的毒品誰的？）是我哥哥的朋友
    綽號阿林的，當時他住我家我剛回家，他叫我把裝有毒品的盒子拿出去，就被警
    察抓了。」（見同上偵查卷第二二頁反面）等語不諱。被告為警查獲扣案之上開
    白粉十包經送請法務部調查局鑑定結果，確為第一級毒品海洛因十包（合計淨重
    二‧九一公克、包裝重二‧六七公克），此有該局000000000號鑑定通
    知書一紙在卷可稽（見同上偵查卷第二九頁），另被告為警查獲扣得疑似安非他
    命五包，經送行政院衛生署管制藥品管理局鑑驗結果，確係第二級毒品安非他命
    五包（實稱毛重合計三‧二一三公克），亦有該局九十二年五月二十八日管檢字
    第０九二０００三七七九號函附檢驗成績書附卷可按（見九十二年度偵字第六八
    三０號偵查卷第九、十頁），是本件被告持有海洛因、寄藏安非他命行犯行堪以
    認定。
  (二)被告雖辯稱：為警查獲的毒品是伊兄乙○○所有，且是他將毒品丟到屋頂云云。
    惟被告上開辯解，與其警訊、偵訊供述不符，已難盡信。又證人陳嘉祥即查獲本
    件之警員於本院審理時證稱：「（本件是否你查獲？查獲情形？）是由小隊長姚
    定基、陳正育在我們中壢分局對面埋伏，他們看到被告出來，過去要盤查，被告
    緊張就將毒品丟到屋頂，我們後來前往支援，由另外一位同事上去屋頂將毒品拿
    下來查獲。」、「（現場除被告外，是否還有其涉嫌人？）沒有。」、「（被告
    有沒有說毒品是誰的？）他在警局時說毒品是一個叫小林的。」等語（見本院九
    十三年六月八日審理筆錄），是被告上開辯解，顯屬事後圖飾卸責之詞，委無足
    採。
  (三)被告復辯稱，當時有施用第一級毒品海洛因、第二級毒品安非他命云云，按海洛
    因經注射入人體後，約百分之八十於二十四小時內自尿中排出，一般而言，尿液
    中能否驗出嗎啡陽性反應與其投與量、投與途徑、採尿時間、個人體質、及檢驗
    方法之靈敏度有關，國外曾有文獻報導注射六毫克之海洛因鹽酸鹽，其代謝物嗎
    啡之平均可檢出時限約為二十六小時。另嗎啡經注射入人體後，百分之九十以上
    於二十四小時內自尿中排出，國外曾有文獻報導注射二十毫克之嗎啡硫酸鹽，其
    嗎啡之平均可檢出時限約為四十五小時，又安非他命經施用進入人體後，經人體
    代謝作用，約百分之七十於二十四小時內自尿中排出，約百分之九十於九十六小
    時內自尿中排出，最長可能不會超過四日，此分別有行政院衛生署藥物食品檢驗
    局八十一年九月八日八一藥檢壹字第八一一四八八五號函、八十一年二月八日八
    一藥檢壹字第○○一一五六號函可資參照，然被告於九十二年一月九日為警查獲
    時所採集之尿液檢體（尿液編號：Ｅ－０三號），經送桃園縣衛生局以ＥＭＩＴ
    法初步檢驗後，再以Ｔｏｘｉ－ＬＡＢ法複驗確認後，均未檢出安非他命、嗎啡
    毒品反應，此有該局出具之不法藥物尿液檢定書、桃園縣警察局大溪分局被採尿
    人姓名編號對照表各一份在卷可稽（九十二年度毒偵字第二０一號偵查卷第三０
    頁、第三一頁），並經台灣桃園地方法院檢察署檢察官以九十二年度毒偵字第二
    ０一號為不起訴處分確定，有該不起訴處分書一份在卷可按。而核之毒品危害防
    制條例實施後，因認施用毒品係病患，應以治療之手段代替刑罰，故對於初次施
    用者不加以刑罰，以觀察、勒戒或強制戒治代之，且施用行為吸收持有毒品行為
    不另論罪，被告否認警訊及偵查中之辯詞，於本院審理中卻承認施用海洛因、安
    非他命之犯行，無非為脫免持有第一級毒品海洛因、第二級毒品安非他命之處罰
    ，所辯自係犯罪後飾卸之詞，且與事實不符，難以採信。
  (四)綜上，被告所辯各節，均無足採，本件事證明確，被告犯行洵堪認定，應依法論
    科。
二、查「安非他命類」 (Amphetamine-like)藥品，前經行政院衛生署於六十九年十
    二月八日以衛署藥字第三０一一二四號公告禁止輸入、製造及寄藏，而屬藥事法
    所稱之禁藥後。復按行為後法律有變更者，適用裁判時之法律，但裁判前之法律
    有利於行為人者，適用最有利於行為人之法律，刑法第二條第一項定有明文。又
    毒品危害防制條例第十一條於九十二年七月九日修正公布，九十三年一月九日施
    行，藥事法第八十三條於九十三年四月二十一日修正公布後施行；毒品危害防制
    條例第十一條第一項對於持有第一級毒品海洛因之法定刑雖未變更，然同條第四
    項增列持有毒品達一定數量者，加重其刑至二分之一之規定，行政院依據毒品危
    害防制條例第十一條第四項規定所訂定，於九十三年一月七日公布，同年月九日
    生效之轉讓持有毒品加重其刑之數量標準第二條第一款所定，持有第一級毒品淨
    重五公克以上之標準者，應依上開毒品危害防制條第十一條第四項之規定，加重
    其刑至二分之一；藥事法第八十三條第一項則修正為「明知為偽藥或禁藥，而販
    賣、供應、調劑、運送、寄藏、牙保、轉讓或意圖販賣而陳列者，處七年以下有
    期徒刑，得併科新臺幣五百萬元以下罰金。」，與修正前第八十三條第一項「明
    知為偽藥或禁藥，而販賣、供應、調劑、運送、寄藏、牙保、轉讓或意圖販賣而
    陳列者，處五年以下有期徒刑，得併科新臺幣十萬元以下罰金。」相較，刑度已
    有所加重，合先敘明。本件被告持有第一級毒品海洛因、第二級毒品甲基安非他
    命之時間係在九十二年一月九日，於其行為後法律已有變更，仍有新舊法比較問
    題：(一)被告行為時論罪科刑之法律為修正前毒品危害防制條例第十一條第一項與
    修正前藥事法第八十三條第一項，被告以一行為觸犯上開二罪名，侵害數法益，
    為想像競合犯，應從一重之修正前藥事法第八十三條第一項處斷。(二)被告行為後
    毒品危害防制條例修正公布施行至藥事法修正公布施行前，論罪科刑之法律為修
    正後毒品危害防制條例第十一條第一項與修正前藥事法第八十三條第一項，被告
    以一行為觸犯上開二罪名，侵害數法益，為想像競合犯，應從一重之修正前藥事
    法第八十三條第一項處斷。(三)藥事法修正公布施行後，被告論罪科刑之法律為修
    正後毒品危害防制條例第十一條第一項與修正後藥事法第八十三條第一項，被告
    以一行為觸犯上開二罪名，侵害數法益，為想像競合犯，應從一重之修正後藥事
    法第八十三條第一項處斷。茲比較上開情節，以(一)(二)所列適用修正前藥事法第八
    十三條第一項之規定對被告較為有利，惟再比較修正前後毒品危害防制條例第十
    一條之規定，本件被告適用之結果相同，應從新適用修正後毒品危害防治條例第
    十一條之規定。故核被告所為，係犯修正前藥事法第八十三條第一項寄藏禁藥罪
    與修正後毒品危害防制條例第十一條第一項之持有第一級毒品罪。被告持有安非
    他命之低度行為，應為寄藏之高度行為所吸收，不另論罪。公訴人認被告寄藏毒
    品安非他命部分，係犯毒品危害防制條例第十一條第二項之持有第二級毒品罪，
    容有未洽，惟因其起訴之基本社會事實同一，本院仍得予以審判，並應變更檢察
    官之起訴法條。被告以一行為同時寄藏禁藥安非他命及持有毒品海洛因，為想像
    競合犯，應從一重之寄藏禁藥罪處斷。公訴人二罪係數罪關係，容有未洽，併予
    敘明。爰審酌被告被告具有如事實欄所示之前案紀錄，有臺灣高等法院被告全國
    前案紀錄表一份附卷可稽，素行非良，犯罪動機、目的、行為手段、持有第一級
    毒品海洛因、寄藏禁藥安非他命之數量不菲、所生危害及其犯罪後矢口否認態度
    不良等一切情狀，量處如主文所示之刑，並諭知易科罰金之折算標準。
三、沒收：
  (一)扣案之第一級毒品海洛因十包（合計淨重二‧九一公克、包裝重二‧六七公克）
    、第二級毒品安非他命五包（實稱毛重合計三‧二一三公克），分別為查獲之第
    一級毒品、第二級毒品，應依毒品危害防制條例第十八條第一項前段宣告沒收銷
    燬。
  (二)至其他扣案物品夾鍊袋四個、置物盒一個等物，核均予被告持有毒品之犯行無涉
    ，毋庸宣告沒收，附此敘明。
據上論斷，應依刑事訴訟法第二百九十九條第一項前段、第三百條，修正前藥事法第
八十三條第一項、修正後毒品危害防制條例第十一條第一項、第十八條第一項前段、
刑法第二條第一項、第十一條、第五十五條、第四十一條第一項前段，罰金罰鍰提高
標準條例第二條，判決如主文。
本案經檢察官廖先志到庭執行職務。
中　　　華　　　民　　　國　　九十三　　年　　　七　　　月　　二十七　　日
                                臺灣桃園地方法院刑事第十二庭
                                    審判長法  官  游紅桃
                                          法  官  王美玲
                                          法　官　黃永定
右正本證明與原本無異。
如不服本判決，應於判決送達後十日內，向本院提出上訴狀。
                                          書記官　施春祝
中　　　華　　　民　　　國　　九十三　　年　　　七　　　月　　二十七　　日
附論罪科刑依據之法條：
毒品危害防制條例第十一條
持有第一級毒品者，處三年以下有期徒刑、拘役或新台幣五萬元以下罰金。
持有第二級毒品者，處二年以下有期徒刑、拘役或新台幣三萬元以下罰金。
藥事法第八十三條
明知為偽藥或禁藥，而販賣、供應、調劑、運送、寄藏、牙保、轉讓或意圖販賣而陳
列者，處五年以下有期徒刑，得併科新台幣十萬元以下罰金。
犯前項之罪，因而致人於死者，處七年以上有期徒刑，致重傷者，處一年以上七年以
下有期徒刑。
因過失犯第一項之罪者，處一年以下有期徒刑、拘役或新台幣十萬元以下罰金。
第一項之未遂犯罰之。
